臺灣高雄地方法院刑事判決　　　　　　　　　　九十一年度訴字第二一二六號
　　公　訴　人　臺灣高雄地方法院檢察署檢察官
　　被　　　告　甲○○
右列被告因毒品危害防制條例案件，經檢察官提起公訴（九十一年度偵字第二八六三
號），本院判決如左：
    主  文
甲○○施用第一級毒品，處有期徒刑柒月，海洛因壹包（驗後淨重零點零五公克）及
殘留第一級毒品海洛因之針筒壹支均沒收銷燬之；又施用第二級毒品，處有期徒刑參
月。應執行有期徒刑捌月，海洛因壹包（驗後淨重零點零五公克）及殘留第一級毒品
海洛因之針筒壹支均沒收銷燬之。
    事  實
一、甲○○前於民國（下同）八十七年十一月間曾因施用毒品案件，經臺灣高雄地方
    法院以該院八十八年度毒聲字第五七三０號刑事裁定令入戒治處所強制戒治，並
    於民國八十九年十一月十九日戒治期滿後，由臺灣高雄地方法院檢察署檢察官於
    八十九年十二月二十日以該署八十九年度戒毒偵字第一三九七號為不起訴處分確
    定。詎甲○○竟於前案經檢察官為不起訴處分後之五年內，又基於施用第一級毒
    品海洛因之犯意，於九十一年五月十二日十六時許，在高雄縣蚵仔寮其名為「陳
    志昇」（真實姓名年籍不詳）之友人家中（詳細住址不詳），以將第一級毒品海
    洛因加以水稀釋，再置入針筒加以注射之方式，施用第一級毒品海洛因一次；並
    另基於施用第二級毒品安非他命之犯意，於九十一年五月十三日八時四十分起回
    溯二十四小時止內之某時，在不詳地點，以不知名之方法施用第二級毒品安非他
    命；其後於九十一年五月十二日十九時五十五分許，行經高雄縣梓官鄉○○街與
    漁港二路口時，因行跡可疑，經警盤查而查獲，並扣得其所有供施用第一級毒品
    海洛因且仍殘留有第一級毒品海洛因之針筒一支及海洛因一包（驗後淨重零點零
    五公克）。
二、案經高雄縣警察局岡山分局報告臺灣高雄地方法院檢察署檢察官偵查起訴。
    理  由
一、訊據被告甲○○固坦承右揭施用第一級毒品海洛因之犯行，惟矢口否認有何施用
    第二級毒品安非他命之犯行，辯稱：未施用第二級毒品安非他命，驗尿報告會有
    安非他命之陽性反應可能是因為其友人「陳志昇」在房間內施用安非他命，而伊
    在旁邊誤吸到氣體云云。經查：
（一）就被告甲○○所為施用第一級毒品海洛因犯行部分：此部分之犯行業據被告甲
      ○○坦認不諱，又被告於上開時地為警查獲後，所採集之尿液，經送高雄縣政
      府衛生局檢驗之結果，呈現曾施用第一級毒品之陽性反應，有高雄縣政府衛生
      局九十一年五月二十二日九一煙檢字第七一七號煙毒尿液檢驗成績書一份在卷
      可稽；而扣案之白色粉末一包及被告甲○○自承用以施用第一級毒品海洛因之
      針筒一支，經分別送法務部調查局及高雄醫學大學附設中和紀念醫院檢驗之結
      果，其中白色粉末確為海洛因無誤（驗後淨重零點零五公克），有法務部調查
      局九十一年七月八日調科壹字第二二００一三六四四號鑑定通知書一紙附卷可
      佐，而扣案之右開針筒上亦確殘留有海洛因，有高雄醫學大學附設中和紀念醫
      院檢驗報告（報告編號：0000－000號）一份在卷足憑；堪認被告甲○
      ○右開自白曾施用第一級毒品海洛因之犯行等語，應屬真實，其施用第一級毒
      品之犯行已堪認定。
（二）而就被告甲○○所為施用第二級毒品安非他命犯行部分：被告甲○○雖否認有
      於上開時地施用第二級毒品安非他命之行為，並以上開情詞置辯；惟查，被告
      黃文閔於右開時地經警查獲後所採集之尿液，經送高雄縣衛生局檢驗之結果，
      除呈現前述之第一級毒品陽性反應外，尚呈現曾施用第二級毒品甲基安非他命
      之陽性反應，有上開高雄縣衛生局煙毒尿液檢驗成績書附卷可查；又而甲基安
      非他命經口服投與後，約百分之七十於二十四小時內可自尿液中排出，又其尿
      液內含甲基安非他命成分之檢出，與投與甲基安非他命的量、個人體質、檢驗
      儀器之精密度有關，通常採尿化驗是否呈陽性反應，應以投與後二十四小時內
      所採者為宜，此有行政院衛生署藥物食品檢驗局（八０）藥檢壹字第四五二九
      號函可佐；又於吸食煙毒及麻醉藥品者之旁，同時吸入該吸食者燃燒之藥物所
      排出之氣體（即俗稱之二手煙），能否在尿液中被檢出煙毒或安非他命反應，
      若非共處於空間狹小之密閉，並故意大量吸入該氣體，不致於尿液中代謝煙毒
      反應，此亦經法務部調查局八十二年十月一日（八二）陸（一）八二０九二七
      一二號函示明確；綜上所述，顯見被告甲○○應有於接受警方採集尿液時即九
      十一年五月十三日八時四十分許起回溯二十四小時止內之某時（不含公權力拘
      束之時間），在不詳地點處施用第二級毒品安非他命之事實，其上開辯稱並無
      可信之處；其於右開時間施用第二級毒品之犯行亦足堪認定。
（三）又被告甲○○前於八十七年十一月間曾因施用毒品案件，經臺灣高雄地方法院
      以該院八十八年度毒聲字第五七三０號刑事裁定令入戒治處所強制戒治，並於
      民國八十九年十一月十九日戒治期滿後，由臺灣高雄地方法院檢察署檢察官於
      八十九年十二月二十日以該署八十九年度戒毒偵字第一三九七號為不起訴處分
      確定之事實，則有該署八十九年度戒毒偵字第一三九七號檢察官不起訴處分書
      及刑案資料查註紀錄表各一份在卷足憑；綜上，被告甲○○犯罪事證明確，犯
      行均堪予認定。
二、按犯毒品危害防制條例第十條之罪，經觀察勒戒後，無繼續施用毒品之傾向者，
    應由檢察官為不起訴處分，有繼續施用毒品之傾向者，由檢察官聲請法院裁定令
    入戒治處所施以強制戒治，其期間為一年；而戒治期滿，即應由檢察官為不起訴
    處分；而戒治期滿經不起訴處分後，五年內再犯第十條之罪，即不適用毒品危害
    防制條例第二十三條第一項之規定（即應由檢察官偵查起訴，並依毒品危害防制
    條例第十條之規定論罪科刑），毒品危害防制條例第二十條第二項、第二十三條
    第一項、第二項分別定有明文。核被告甲○○前案因犯施用毒品案件，於戒治期
    滿後經檢察官為不起訴處分確定，其於五年內再犯毒品危害防制條例第十條第一
    項及第十條第二項之罪，依前揭規定，即應依毒品危害防制條例第十條第一項及
    第二項之規定論罪科刑。被告因施用第一級毒品及第二級毒品前分別持有第一級
    毒品及第二級毒品之行為，本應分別以持有第一級毒品及持有第二級毒品論，惟
    各該次持有第一級毒品及第二級毒品之行為均為其後施用毒品之行為所吸收，不
    另論罪。其所犯施用第一級毒品罪與施用第二級毒品罪犯意各別，行為互異，應
    予分論併罰。審酌被告前已經因施用毒品而經送觀察、勒戒及強制戒治，惟仍不
    知痛改前非，猶重蹈覆轍，自殘其身，然姑念犯罪後態度良好，坦承大部分之犯
    行，且再度施用毒品之時間亦非久，次數非多等一切情狀，分別量處如主文所示
    之刑，併依刑法第五十一條第五款之規定，定其應執行之刑，以為懲儆。又扣案
    之白色粉末一包及針筒一支，經分別送檢驗之結果，其中白色粉末既確為第一級
    毒品海洛因（驗後淨重零點零五公克），而針筒一支則殘留有第一級毒品海洛因
    ，均已如前述，而分別為被告所施用之第一級毒品，及用以施用第一級毒品之物
    ，且針筒一支亦無法與其內所殘留之第一級毒品海洛因分離，亦應視同為第一級
    毒品，爰均依毒品危害防制條例第十八條第一項前段之規定，加以沒收銷燬之；
    至因檢驗而耗用之毒品，既已因檢驗而耗用，則不再為沒收銷燬之諭知，併此敘
    明。
三、據上論斷，應依刑事訴訟法第二百九十九條第一項前段，毒品危害防制條例第十
    條第一項、第二項、第十八條第一項前段，刑法第十一條、第五十一條第五款，
    判決如主文。
本案經檢察官郭昭吟到庭執行職務。
中      華      民      國      九十一      年      九    月      六    日
                                  臺灣高雄地方法院刑事第六庭
                                      法  官  李怡諄
右正本證明與原本無異。
如不服本判決，應於判決送達後十日內，向本院提出上訴狀。
                                      書記官  陳孟瑩
中    華    民    國    九十一    年       九      月        六        日
附錄本案所犯法條：
毒品危害防制條例第十條
施用第一級毒品者，處六月以上五年以下有期徒刑。
施用第二級毒品者，處三年以下有期徒刑。
